臺灣雲林地方法院民事簡易判決
111年度港簡字第86號
原      告  鑫陽開發有限公司

法定代理人  曾宥銘
被      告  許月女
上列當事人間請求解除契約等事件，本院於民國111年7月12日言
詞辯論終結，判決如下：
    主      文
原告之訴駁回。
訴訟費用由原告負擔。
    事實及理由
一、原告主張：兩造前於民國109年6月3日就被告所有坐落雲林
    縣○○鄉○○段000地號土地及土地上門牌號碼雲林縣○○鄉○○路0
    0號建物（下稱系爭建物）簽訂租賃契約（下稱系爭租約）
    ，約定原告得於系爭建物屋頂建置太陽光電發電設備系統（
    下稱發電系統)，並由原告就系爭建物申請建築執照等與設
    置發電系統工程所必要之事項。嗣兩造相約於110年8月間至
    法院辦理系爭租約之公證，原告因已就發電系統工程投入相
    當成本，為避免將來如契約解除或終止將蒙受鉅額損失，而
    於公證時新增相關損害賠償責任之文字，然為被告拒絕，當
    日因兩造就契約內容未達成一致之意思表示而未能完成公證
    ，被告事後於110年12月1日以向原告寄發存證信函之方式為
    解除系爭租約之意思表示。系爭租約雖未經公證，但已有效
    成立，原告於系爭租約解除前，已支出整土費用新臺幣（下
    同）21,050元、代辦建築執照費50,000元、架設橋霸使用費
    34,171元、太陽能申請作業費40,500元，總計145,721元，
    爰依系爭租約第2條約定提起本件訴訟等語。並聲明：被告
    應給付原告145,721元，及自起訴狀繕本送達被告之日起至
    清償日止，按週年利率百分之5計算之利息。
二、被告則以：系爭租約未經公證，雖仍有效成立，但已經兩造
    合意於110年12月1日解除契約，解除時距離契約成立已經超
    過1年，不符合系爭租約第2條約定，原告不得請求賠償等語
    。並聲明：如主文所示。
三、得心證之理由
　㈠按解釋意思表示，應探求當事人之真意，不得拘泥於所用之
    辭句，民法第98條定有明文。而解釋契約，應於文義上及論
    理上詳為推求，以探求當事人立約時之真意，並通觀契約全
    文，斟酌訂立契約當時及過去之事實、交易上之習慣等其他
    一切證據資料，本於經驗法則及誠信原則，從契約之主要目
    的及經濟價值作全盤之觀察，以為其判斷之基礎，不能徒拘
    泥字面或截取書據中一二語，任意推解致失其真意。又關於
    法律行為之解釋方法，應以當事人所欲達到之目的、習慣、
    任意法規及誠信原則為標準，合理解釋之，其中應將目的列
    為最先，習慣次之，任意法規又次之，誠信原則始終介於其
    間以修正或補足之（最高法院88年度台上字第1671號、111
    年度台上字第1083號民事裁判意旨參照）。
　㈡系爭租約為兩造於109年6月3日所簽立，雖未經公證，但已有
    效成立，且已於110年12月1日合意解除等事實，有系爭租約
    在卷可稽（見本院卷第107頁至第117頁)，亦為兩造所不爭
    執（見本院卷第225頁至第230頁），堪信為真實。其中，系
    爭租約載明租賃目的是為供原告建置發電系統使用，並於第
    2條約定：「㈠租賃起始日期：租賃期間為本系統商業運轉日
    起算至二十年屆滿為止。㈡解除條件：如乙方（即原告）於
    本契約簽署後一年內未能取得台電併聯審查意見書，且未向
    台電申請延長期間者，則本契約無條件自動解除，雙方互不
    負賠償責任或任何義務。於前開期間內，雙方均不得解除本
    契約，如有違反者，違約方應給付他方新臺幣＿＿（系爭租約
    此處留白)萬元整；如違約方為甲方（即被告），乙方已投
    入之工程設計、購料或建置成本，甲方亦應賠償之」。從前
    開約定可知，兩造為了避免第三方臺灣電力股份有限公司審
    查結果未定之風險，使事先投入前期資金的原告受有損害，
    而以特約約定自動解除契約事由，以及簽約後1年內如被告
    違約解除契約，即應就原告所投入之前期建置成本負損害賠
    償責任。然系爭租約係於110年12月1日經兩造合意解除，既
    非被告違約解除，自與違約條款之約定不符；況兩造合意解
    除時，距兩造簽立系爭租約時即109年6月3日已相隔近1年6
    月，亦非系爭租約第2條約定之「倘被告於簽約後1年內解除
    契約，應就建置成本對原告負賠償責任」之範圍，經本院向
    原告闡明上情，並數次向原告確認請求之依據為何，原告均
    一致答稱僅以系爭租約第2條為請求，並無以其他約定或法
    律規定為請求等語（見本院卷第225頁至第231頁)，原告依
    系爭租約第2條約定向被告請求賠償，即無理由，應予駁回
    。　　
四、從而，原告依系爭租約第2條約定，請求被告給付原告145,7
    21元，及自起訴狀繕本送達被告之日起至清償日止，按週年
    利率百分之5計算之利息，為無理由，應予駁回。
五、本件事證已臻明確，當事人其餘攻擊防禦方法及所提證據，
    經審酌後，核與判決結果不生影響，爰不逐一論述，併此敘明
    。
六、訴訟費用負擔之依據：民事訴訟法第78條。
中　　華　　民　　國　　111 　年　　8 　　月　　2 　　日
                  北港簡易庭      法  官  詹皇輝
以上正本證明與原本無異。
如不服本判決，應於送達後20日內，向本院北港簡易庭提出上訴
狀並表明上訴理由，如於本判決宣示後送達前提起上訴者，應於
判決送達後20日內補提上訴理由書（須附繕本）。
中　　華　　民　　國　　111 　年　　8 　　月　　2 　　日
                                  書記官  伍幸怡